【裁判字號】    98,交聲,1403
【裁判日期】    990317
【裁判案由】    聲明異議
【裁判全文】
臺灣臺南地方法院交通事件裁定        98年度交聲字第1403號
移送機關    交通部公路總局嘉義區監理所臺南監理站
異議人即
受處分人    甲○○
上列異議人即受處分人因違反道路交通管理處罰條例案件，對於
交通部公路總局嘉義區監理所臺南監理站民國98年10月19日所為
之裁決處分（處分案號：嘉監南字第裁74-S00000000號）聲明異
議，本院裁定如下：
    主    文
異議駁回。
    理    由
一、原處分意旨略以：異議人即受處分人甲○○（下稱異議人）
    於民國98年10月16日23時4分許，駕駛車牌號碼S3-6006號自
    用一般小客車，行經臺南市○○○路與永南二街口時，經臺
    南市警察局第六分局（下稱舉發機關）警員攔停，並當場對
    其施以酒精濃度檢測，經測得其呼氣中所含酒精濃度為每公
    升0.39毫克，因超過規定標準，遂予製單舉發，嗣經交通部
    公路總局嘉義區監理所臺南監理站（下稱原處分機關）以其
    違規事證明確，依道路交通管理處罰條例第35條第1項第1款
    、第24條第1項第2款（原處分漏載第24條第1項第2款）及違
    反道路交通管理事件統一裁罰基準表之規定，裁處異議人罰
    鍰新臺幣（下同）19,500元，吊扣駕駛執照12個月，並施以
    道安講習等語（註：本案已於98年10月19日繳納罰鍰，吊扣
    駕駛執照及通知參加道安講習完畢）。
二、聲明異議意旨略以：警察在對異議人做測試時，因儀器無法
    顯示數據，警察就用手堵住另一端阻擋，並強壓一顆按鈕才
    完成檢測，異議人有要求重測，但警察不願意，這樣測量的
    結果是否有失公平？另異議人所駕駛的車輛被吊扣，警察說
    當天是星期五晚上，要到星期一才能領車，但異議人於星期
    一到拖吊場辦理領車時，承辦人員卻說當天就能領車，是否
    警察有蓄意拖延，致使異議人多繳拖吊費之嫌，為此聲明異
    議，請求撤銷原處分等語。
三、按汽車駕駛人，駕駛汽車經測試檢定有酒精濃度超過規定標
    準者，處15,000元以上60,000元以下罰鍰，並當場移置保管
    該汽車及吊扣其駕駛執照1年；因而肇事致人受傷者，並吊
    扣其駕駛執照2年；致人重傷或死亡者，吊銷其駕駛執照，
    並不得再考領。又汽車駕駛人，有第35條第1項規定之情形
    者，應接受道路交通安全講習，道路交通管理處罰條例第35
    條第1項第1款、第24條第1項第2款分別定有明文。又汽車駕
    駛人飲用酒類或其他類似物後其吐氣所含酒精濃度超過每公
    升0.25毫克以上者，不得駕車，道路交通安全規則第114條
    第2款復定有明文。
四、經查：
  (一)異議人於上揭時、地駕駛車牌號碼S3-6006號自用一般小客
    車，經舉發機關警員攔停，對其施以酒精濃度檢測，測得其
    呼氣中所含酒精濃度為每公升0.39毫克，因超過標準予以製
    單舉發，並經原處分機關裁處如前所述內容之裁罰等情，有
    臺南市警察局98年10月16日南市警交字第S00000000號舉發
    違反道路交通管理事件通知單、原處分機關98年10月19日嘉
    監南字第裁74-S00000000號裁決書及酒精濃度測定值列印單
    各1份附卷可稽。
  (二)至異議人主張警察在對異議人做酒測時，因儀器無法顯示數
    據，警察就用手堵住另一端阻擋，並強壓一顆按鈕才完成檢
    測，異議人有要求重測，但警察不願意，這樣測量的結果是
    否有失公平等語，經查：
    1.證人即舉發本件之乙○○○○於本院98年11月20日調查時
      到庭結證稱：「（提示舉發單並告以要旨，問：本件是否
      你舉發，情形如何？）是的。舉發當時，我們在中華西路
      與永南二街口，執行路檢勤務，看到異議人行車不穩所以
      將他攔查，攔下之後，聞到他身上有酒味，所以請他作呼
      氣酒測，測得0.39毫克。酒測之後，吊扣他的車輛，開舉
      發單給異議人。酒測過程沒有爭執。」、「（過程中，有
      無發生酒測器無法顯示的情況？）大約在22點45分時，由
      警員崔善德第一次按鍵，當時因操作錯誤，崔警員誤按下
      第二次開關鍵，因為按兩下開關鍵會自動顯示『拒測』，
      而異議人並沒有『拒測』，所以我們在23時4分重新進行
      第二次酒測，該日異議人的部分總共只有按過兩次酒測程
      序。原來第一次操作錯誤的單據，我們有將之黏貼在簿冊
      上（庭呈簿冊，經法官閱後命影印附卷），所以當時異議
      人作成功的酒測只有一次。」、「（當時異議人有無要求
      再重測？）有，在酒測值0.39毫克出來之後，他有要求，
      但因為機器並沒有故障，所以我們只讓他做一次酒測。」
      、「（異議人作0.39酒測那次時，有無用手阻擋，或其他
      強押按鈕的動作？）沒有。」等語（見本院該日訊問筆錄
      ）。
    2.本院審酌證人即舉發本件之乙○○○○上開證言以及證人
      當庭提出之操作錯誤的單據，堪認舉發警員固曾操作錯誤
      而致第一次出現『拒測』之結果，然舉發警員亦將該錯誤
      結果黏貼在簿冊上，並重新進行酒測，且以第二次酒測結
      果為本件舉發，核無違反施測之規定。
    3.又上開酒精測試器業經經濟部標準檢驗局檢定合格，有臺
      南市警察局第六分局99年3月16日南市警六交字第0994623
      4520號函附之經濟部標準檢驗局呼氣酒精測試器檢定合格
      證書（檢定日期為98年7月7日，有效期限為1年）在卷可
      參，故該酒精測試器之準確度及正確性，可認係有公信力
      而可作為執法採證之用，且檢定合格之酒精測試器不可能
      不吹氣僅用手堵住另一端阻擋，並強壓一顆按鈕即可完成
      檢測，是異議人主張警察在對異議人做測試時，因儀器無
      法顯示數據，警察就用手堵住另一端阻擋，並強壓一顆按
      鈕才完成檢測，應無可採。
    4.此外，本件用以測試之酒測器業經經濟部檢驗合格，且仍
      在有效期限內，已如前述，則該酒測器所測得數值之正確
      性應無疑義，異議人雖要求重測，然舉發員警認為該次測
      得之數值係為正確而無重測必要，拒絕異議人重測之要求
      ，於程序上亦無違法。異議人雖以前詞置辯，然其有酒後
      駕車之違規行為，業如前述，尚不得以員警不願讓其重測
      ，即認舉發過程有失公平，而作為違規之免責事由。是其
      此部分之主張，要無可採。
    5.依上所述，異議人上開主張均無可採，而舉發員警以酒測
      器測得異議人之呼氣中所含酒精濃度為每公升0.39毫克之
      數值，則異議人確有酒精濃度超過規定標準而駕駛汽車之
      違規行為，堪可認定。
  (三)另異議人主張其所駕駛的車輛被吊扣，警察說當天是星期五
    晚上，要到星期一才能領車，但異議人於星期一到拖吊場辦
    理領車時，承辦人員卻說當天就能領車，是否警察有蓄意拖
    延，致使異議人多繳拖吊費之嫌等語；惟查，臺南市警察局
    第六分局對異議人所有前開車輛加以移置之行為，係該主管
    機關所為之管理行為，異議人為領回該車輛所繳納者亦屬移
    置保管費用性質，並不具得予科處罰鍰等處罰效果，與道路
    交通管理處罰條例所規定之處罰行為顯然有別，且因該行為
    不須出具任何裁決書，亦難認此屬道路交通管理處罰條例第
    87條第1項所規定得向管轄法院聲明異議之情形，異議人所
    稱之此部分異議理由，核與本件違規行為之舉發、裁決是否
    妥適無涉，不論舉發警員有無如異議人所稱之情形，異議人
    均不得以此資為免罰之事由。
五、綜上所述，異議人確於上揭時地有酒精濃度超過規定標準而
    仍駕駛汽車之違規事實，則原處分機關以異議人違反道路交
    通管理處罰條例第35條第1項第1款、第24條第1項第2款（原
    處分漏載第24條第1項第2款）及違反道路交通管理事件統一
    裁罰基準表之規定，裁處異議人罰鍰19,500元，吊扣駕駛執
    照12個月，並施以道安講習之處分，核無不當，本件異議人
    之異議為無理由，應予駁回。
六、據上論斷，應依道路交通管理處罰條例第87條第2項、道路
    交通案件處理辦法第19條，裁定如主文。
中    華    民    國    99    年    3     月    17    日
                      交通法庭  法  官  張家瑛
以上正本證明與原本無異。
如不服本裁定，應於收受送達後5日內向本院提出抗告狀。（應
附繕本）
                                書記官  李淑惠
中    華    民    國    99    年    3     月    17    日

司法院資訊處製作；財團法人民間司法改革基金會備份。
